臺灣高等法院民事判決
上　訴　人　永丞有限公司
法定代理人　甲○○
訴訟代理人　林光彥律師
被　上訴人　名檠科技股份有限公司
法定代理人　乙○○
訴訟代理人　孔令則律師
上列當事人間損害賠償事件，上訴人對於中華民國96年4 月13日
臺灣板橋地方法院95年度訴字第1503號第一審判決提起上訴，經
本院於96年8 月8 日言詞辯論終結，判決如下：
    主      文
原判決關於駁回上訴人後開第二項之訴部分及除確定部分外訴訟
費用之裁判均廢棄。
被上訴人應給付上訴人新臺幣伍拾萬仟柒佰零伍元，及自民國
九十五年八月二日起至清償日止，按週年利率百分之五計算之利
息。
第一（除確定部分外）、二審訴訟費用由被上訴人負擔。
    事實及理由
一、上訴人主張：伊於民國（下同）95年3 月21日接獲臺灣土地
    銀行股份有限公司樹林分行（下稱土地銀行樹林分行）及陽
    信商業銀行股份有限公司溪州分公司（下稱陽信銀行溪洲分
    行）通知，以伊存放於上開2 家銀行帳戶共計新臺幣（下同
    ）629 萬6,319 元之款項，遭臺灣板橋地方法院民事執行處
    通知扣押在案。上開伊原擬支付貨款及薪資之款項驟遭扣押
    ，伊為資金調度，旋向親友籌措款項以資因應，非但致伊負
    擔沉重之利息，並使銀行緊縮銀根，另與伊往來之客戶獲悉
    後亦不斷來電瞭解營運狀況，甚至進而暫時減少或遲延交貨
    加工，對伊之經營狀況及商譽均影響甚鉅。被上訴人無任何
    理由，聲請法院核發扣押命令，既具有公示性，客觀上即足
    使伊被指為債信不良，原所建立之聲望必有減損，信譽勢必
    因此低落，使伊之商譽及信用受重創，並造成伊之營業損害
    。伊由95年1 月至4 月間每月平均約130 萬元之營業額，逐
    月減少，迄95年6 月份，營業額已剩70萬元，所受財產上之
    損害金額，至少40萬元。因被上訴人執行扣押，致伊於95年
    3 月21日臨時向親友以月息2%計息調借629 萬6,319 元，每
    月利息為12萬5,926 元，即自95年3 月21日起至95年7 月11
    日共4 個月，合計金額50萬3,705 元（6,296,319×2%×4＝
    503,705 ）。再因被上訴人執行假扣押，致伊四處籌措財源
    應急，商場議論紛紛，商譽明顯受損，因此所受商譽之損失
    為40萬元。爰依民事訴訟法第531 條第1 項及民法第184 條
    、第195 條第1 項之規定，提起本件訴訟等語。並聲明：(一)
    被上訴人應給付上訴人90萬3,705 元，及自起訴狀繕本送達
    之翌日起至清償日止，按週年利率5%計算之利息。(二)願供擔
    保，請准宣告假執行（原審為上訴人全部敗訴之判決，上訴
    人不服，僅就支出利息之損失部分提起上訴，商譽損失部分
    未聲明不服，已告確定，本院無庸再予贅論）。上訴限縮聲
    明為：(一)原判決關於駁回上訴人後開第二項之訴部分廢棄；
    (二)被上訴人應給付上訴人50萬3,705元，及自起訴狀繕本送
    達之翌日起至清償日止，按週年利率5%計算之利息。
二、被上訴人則以：伊前於92年間委託上訴人加工噴漆，雙方訂
    有「外包加工合約書」，惟於委託期間，上訴人交付之加工
    物品，除伊交付客戶允收之成品外，其餘不良品部分，依契
    約第2 條約定須以實物交換，依當時階段性之結算，上訴人
    短交之不良品價額已達650 萬O,190 元，期間伊多次請求上
    訴人處理並給付差額，上訴人均置之不理，致伊受有重大損
    害，為防止上訴人脫產，乃於訴訟前提出假扣押之聲請，並
    非不當。上訴人未舉證確有營業上之損失，及此營業上之損
    失係因伊之扣押命令所致，二者間有因果關係存在等情，上
    訴人主張營業損失40萬元，並無可採。又上訴人所提證物尚
    無法證明確因伊之執行假扣押導致資金無法週轉而需對外調
    借款項，有關上訴人是否確有因本件假扣押而有需向人調借
    現金致其受有利息之損失乙情，應由上訴人舉證以實其說等
    語，資為抗辯。並聲明：上訴駁回。
三、本院依職權調閱臺灣桃園地方法院95年度訴字第811 號、臺
    灣板橋地方法院95年度裁全字第1900號、95年度執全字第11
    19號及95年度執全木字第1584號等卷宗。
四、兩造不爭執事項：
  (一)被上訴人具狀聲請對上訴人假扣押，經臺灣板橋地方法院於
    95年2 月14日以95年度裁全字第1900號裁定准被上訴人以20
    8 萬2 千元為上訴人供擔保後，得對上訴人之財產在624 萬
    6,348 元之範圍內假扣押。
  (二)上開假扣押之執行，經臺灣板橋地方法院民事執行處於95年
    3 月15日以板院輔95執全木字第1584號函通知土地銀行樹林
    分行及陽信銀行溪洲分行，禁止上訴人於624 萬6,348 元及
    執行費4 萬9,971 元範圍內收取上開2 家銀行之存款。因其
    中土地銀行樹林分行已足額扣押629 萬6,319 元，被上訴人
    於95年4 月13日先就陽信銀行溪洲分行部分具狀撒回，再於
    95年6 月21日具狀撤回就土地銀行樹林分行部分之假扣押執
    行。
五、兩造爭執之事項：
  (一)上訴人是否因系爭假扣押而受有損害？
  (二)上訴人所受之損害與系爭假扣押間有無因果關係？
  茲分述如下：
  (一)上訴人是否因系爭假扣押而受有損害？
    上訴人主張因被上訴人前述之假扣押行為，致上訴人之資
      金周轉困難，臨時向親友以月息2%計算借貸629 萬6,319
      元，每月應付利息為12萬5,926 元，借貸期間自95年3 月
      21日起至執行命令撤銷之日（即95年7 月11日）止，實際
      支出4 個月之利息，合計金額50萬3,705 元（6,296,319×
      2% ×4＝503,705 ）。其中：
      (1)證人丙○○、丁○○於原審已證稱上訴人於原審所提出
        之收入傳票及現金支出傳票之真正，借貸金額分別為80
        萬元及200 萬元，所支付之利息分別為4 萬8 千元、12
        萬元，上訴人並已提出「客戶歷史交易明細查詢」，作
        為上開2 筆借款之資金流向證明，已堪佐證上訴人之上
        開主張為真。
      (2)按依強制執行法第132 條第1 項所規定之法定程序，上
        訴人不可能事先知悉假扣押之時間，且上訴人獲悉被上
        訴人聲請法院執行假扣押後，亦須相當時間尋覓願意借
        貸之對象。本件上訴人遭法院執行假扣押之時間為95年
        3 月15日，被上訴人撤銷假扣押執行之時間為95年6 月
        21日，執行命令實際撤銷之日期為95年7 月11日，而借
        貸時間無論依上訴人主張之95年3 月21日抑傳票記載日
        期之95年5 月10日，均係於假扣押執行存續期間內，亦
        即假扣押執行撤銷之前，可認相關利息支出為此項假扣
        押所生之損害。被上訴人以借款時間與假扣押時點不符
        為抗辯，自無足取。
      (3)土地銀行貸款500 萬元之時間雖係於93年間，惟因利息
        支出乃持續性支出，上訴人主張因被上訴人之假扣押，
        而無從調度資金選擇清償利率較高之銀行借款，該利息
        支出仍為假扣押所生之損害，尚非無據。
      (4)證人丁○○就本案假扣押之時間是否知情，與有無借貸
        之事實，係屬二事。且依所得稅法相關規定，私人借貸
        款項並非免稅額或扣除額之項目，無須申報，被上訴人
        以上訴人無當年度申報個人綜合所得稅時列報之相關資
        料可資查詢為抗辯，亦非可採。
    被上訴人於96年1 月26日始向臺灣桃園地方法院提起損害
      賠償之訴訟（起訴狀附原審卷第220 頁至第223 頁），遠
      逾臺灣板橋地方法院95年5 月29日95年度聲字第672 號裁
      定所命之7 日起訴期間，且被上訴人係於撤銷假扣押執行
      後始行提出，並不符假扣押程序之相關規定。
    按民事訴訟法第531 條假扣押債務人賠償請求權之成立，
      並不以債權人之故意或過失為要件（最高法院58年臺上字
      第1421號判例意旨參照），無論前項起訴得否作為假扣押
      之正當事由，被上訴人仍負民事訴訟法第531 條之損害賠
      償責任。
    被上訴人於聲請假扣押後又撤銷假扣押，侵害上訴人之財
      產權，應負民法第184 條之侵權行為損害賠償責任。另被
      上訴人即債權人聲請假扣押後又撤銷，亦構成民事訴訟法
      第531 條第1 項所稱「假扣押因第530 條第3 項之規定而
      撤銷」之情形，被上訴人即債權人應賠償上訴人即債務人
      因假扣押所受之損害，上開2 請求權競合。
  (二)上訴人所受之損害與系爭假扣押間有無因果關係？
    上訴人因被上訴人之假扣押，致資金調度困難，而需對外借
    貸款項，致財產有所減損。上訴人此項損害，與系爭假扣押
    間，有相當因果關係，被上訴人自應負損害賠償責任。被上
    訴人抗辯：上訴人所提出之損害賠償請求，並無事證可資證
    明受有月息2%，實際支出4 個月利息，合計金額50萬3,705
    元之利息損害云云，亦無足採。
六、按給付無確定期限者，債務人於債權人得請求給付時，經其
    催告而未為給付，自受催告時起，負遲延責任。其經債權人
    起訴而送達訴狀，與催告有同一之效力；又遲延之債務，以
    支付金錢為標的者，債權人得請求依法定利率計算之遲延利
    息；應付利息之債務，其利率未經約定，亦無法律可據者，
    週年利率為5%，民法第229 條第2 項、第233 條第1 項前段
    及第203 條分別定有明文。上訴人主張因被上訴人之執行假
    扣押，致上訴人受有損害，請求被上訴人賠償支出利息之損
    害50萬3,705 元，及自起訴狀繕本送達（即95年8 月1 日）
    之翌日起至清償日止，按週年利率5%計算之利息，即屬有據
    ，應予准許。原審就此部分為上訴人敗訴判決，尚有未洽，
    上訴意旨指摘原判決該部分不當，求予廢棄改判，為有理由
    ，應由本院將原判決關於此部分廢棄，改判如主文第2 項所
    示。
七、兩造其餘攻擊防禦方法及未經援用之證據，經審酌後，認均
    不足以影響判決之結果，無逐一論述之必要，併此敘明。
據上論結，本件上訴為有理由，依民事訴訟法第450 條、第78條
，判決如主文。
中　　華　　民　　國　　96　　年　　8 　　月　　22　　日
                    民事第十二庭
                        審判長法  官  張宗權
                              法  官  蕭艿菁
                              法  官  王麗莉
正本係照原本作成。
不得上訴。
中　　華　　民　　國　　96　　年　　8 　　月　　23　　日
　　　　　　　　　　　　　　　書記官  明祖星
